【裁判字號】    96,上更(一),381
【裁判日期】    970131
【裁判案由】    毒品危害防制條例
【裁判全文】
臺灣高等法院臺中分院刑事判決     96年度上更(一)字第381號
上  訴  人
即  被  告  甲○○
                    （現另案在臺灣雲林監獄執行中）
指定辯護人  本院公設辯護人  丙○○
上列上訴人即被告因毒品危害防制條例案件，不服臺灣南投地方
法院95年度訴字第621號，中華民國96年1月24日第一審判決（起
訴案號：臺灣南投地方法院檢察署94年度偵字第2231、3032號）
，提起上訴，經本院判決後，由最高法院發回更審，本院判決如
下：
    主  文
原判決關於販賣第一級毒品部分撤銷。
甲○○連續販賣第一級毒品，處有期徒刑玖年，扣案之第一級毒
品海洛因貳包〈標示HR（＋）合計淨重零點伍陸公克〉沒收銷燬
；上開海洛因之外包裝袋貳個〈標示HR（＋）〉沒收；扣案MOTO
ROLA牌行動電話壹支（序號：000000000000000號）及NOKIA牌行
動電話壹支（序號：000000000000000號，含SIM卡）均沒收；販
賣毒品所得新臺幣貳萬陸仟貳佰元及扣案PIONEER牌音響壹臺均
沒收，販賣毒品所得部分如全部或一部不能沒收時，以其財產抵
償。
    犯罪事實
一、甲○○明知海洛因係屬毒品危害防制條例第2條第2項第1款
    所規定之第一級毒品，未經許可，不得非法持有、販賣或轉
    讓，竟基於販賣第一級毒品海洛因以營利之概括犯意，自民
    國（下同）94年2月間起至同年年6月底止，以行動電話2支
    （其所租用門號0000000000號、0000000000號）為聯絡工具
    而連續為下列犯行：
  (一)、於94年5、6月間，陳慈育連續3次以其家中電話000-00000
      00號，撥打甲○○所持有門號0000000000號行動電話，每
      次均約定以南投縣水里鄉玉峰橋頭附近為交易處所，向甲
      ○○購買第一級毒品海洛因3次，每次交易金額均為新臺
      幣（下同）1000元，甲○○共計販賣第一級毒品海洛因得
      款3000元。
  (二)、於94年3、4月間，田廷滄連續4次以其家中電話000-00000
      00號及位於南投縣水里鄉○○街5之2號統一超商前之公共
      電話（外碼編號：177137號、內碼編號：0000000號），
      撥打甲○○所持有門號0000000000號及0000000000號行動
      電話，每次均約定以南投縣水里鄉永豐村永興橋附近為交
      易處所，向甲○○購買第一級毒品海洛因4次，每次交易
      金額均為300元，甲○○共計販賣第一級毒品海洛因得款
      1200元。
  (三)、於94年5月間，楊濠駿連續5次向甲○○購買第一級毒品海
      洛因，甲○○共計販賣第一級毒品海洛因得款11000元，
      分述如下：
    1.於94年5月14日10時35分許，楊濠駿以門號0000000000號
      行動電話，撥打甲○○所持有門號0000000000號行動電話
      ，向甲○○購買第一級毒品海洛因，約定以南投縣內某處
      為交易處所，交易金額為4500元，該次交易完成後，甲○
      ○得款4500元。
    2.於94年5月18日13時51分許，楊濠駿以門號0000000000號
      行動電話，撥打甲○○所持有門號0000000000號行動電話
      ，向甲○○購買第一級毒品海洛因，約定以南投縣水里鄉
      頂崁村內某處為交易處所，交易金額為500元，該次交易
      完成後，甲○○得款500元。
    3.於94年5月18日23時36分許，楊濠駿以門號0000000000號
      行動電話，撥打甲○○所持有門號0000000000號行動電話
      ，向甲○○購買第一級毒品海洛因，約定以位於南投縣信
      義鄉內某處為交易處所，交易金額為5000元，該次交易完
      成後，甲○○得款5000元。
    4.於94年5月19日0時7分，楊濠駿以門號0000000000號行動
      電話，撥打甲○○所持有門號0000000000號行動電話，向
      甲○○購買第一級毒品海洛因，約定以位於南投縣內某處
      為交易處所，交易金額為500元，該次交易完成後，甲○
      ○得款500元。
    5.於94年5月26日16時9分，楊濠駿以門號0000000000號行動
      電話，撥打甲○○所持有門號0000000000號行動電話，向
      甲○○購買第一級毒品海洛因，約定以位於南投縣內某處
      為交易處所，交易金額為500元，該次交易完成後，甲○
      ○得款500元。
  (四)、於94年3月間起至同年6月底止，游文達連續5次以門號000
      0000000號行動電話，撥打甲○○所持有門號0000000000
      號及0000000000行動電話，每次約定以位於南投縣水里鄉
      永豐村百姓公廟、永興橋附近、光南加油站前等處所為交
      易處所，向甲○○購買第一級毒品海洛因，除1次以現金
      交易金額1000元之第一級毒品海洛因，1次以其所有PIONE
      ER牌（先鋒牌）音響一臺向甲○○換購金額500元之第一
      級毒品海洛因外，游文達陸續以其所竊取之大同電視1台
      、電腦1台、監視器2個、古銅錢套裝本1本，向知情之甲
      ○○分別換購金額500元、1000元、500元之第一級毒品海
      洛因3次。甲○○共計販賣第一級毒品海洛因得款1000元
      及PIONEER牌（先鋒牌）音響一臺，與贓物大同電視1台、
      電腦1台、監視器2個、古銅錢套裝本1本。
  (五)、於94年5月14日前之某日，曾信銓以公共電話或其友人之
      門號0000000000號行動電話，撥打甲○○所持有門號0000
      000000號行動電話，約定以位於南投縣水里鄉內某處為交
      易處所，向甲○○購買第一級毒品海洛因1次，交易金額
      為1000元，該次交易完成後，甲○○得款1000元。
  (六)、於94年5月間，劉紫妍連續2次以門號0000000000號行動電
      話，撥打甲○○所持有門號0000000000號行動電話，每次
      約定以位於南投縣水里鄉○○路之興農超市旁為交易處所
      ，向甲○○買賣第一級毒品海洛因2次，每次交易金額均
      為1000 元，甲○○共計販賣第一級毒品海洛因得款2000
      元。
  (七)、於94年2月間起至同年5月間止，湯振誼連續7次以友人之
      門號0000000000號行動電話，及其家中電話000-0000000
      號電話及位於南投縣水里鄉○○街5之2號統一超商前之公
      共電話（外碼編號：177137號、內碼編號：0000000號）
      ，撥打甲○○所持有門號0000000000號及0000000000號行
      動電話，每次約定以位於南投縣水里鄉永豐村永豐宮前、
      永興橋附近等處為交易處所，向甲○○購買第一級毒品海
      洛因7次，每次交易金額，除最後一次為500元外，其餘6
      次金額均為1000元，甲○○共計販賣第一級毒品海洛因得
      款6500元。
  (八)、於94年2、3月間，莊永明以門號0000000000號行動電話，
      撥打甲○○所持有門號0000000000號行動電話，約定以位
      於南投縣水里鄉之火車站前為交易處所，向甲○○買賣第
      一級毒品海洛因1次，交易金額為500元，該次交易完成後
      ，甲○○得款500元。
二、嗣於94年6月28日，為警持臺灣南投地方法核發搜索票搜索
    甲○○當時位於南投縣水里鄉永樂巷15號住處，及其所使用
    而停放在南投縣水里鄉○○路河堤旁之車牌號碼B4-4946號
    自小客車，並共扣得白色粉末3包「其中2包〈標示HR（＋）
    〉含海洛因成分，合計淨重0.56公克，另1包〈標示HR（－
    ）〉淨重0.3公克，無毒品反應。」、注射針筒3支、橡皮管
    1 條、行動電話3支（南投縣警察局集集分局扣押物品目錄
    表誤載為4支）即SAMSUNG牌行動電話1支（內含甲○○所租
    用門號0000000000號SIM卡）、MOTOROLA牌（原審誤載為NOK
    IA牌）行動電話1支（序號：000000000000000號，供本件犯
    罪使用。）、NOKIA牌行動電話1支（序號：00000000000000
    0號、內含甲○○所租用門號0000000000號SIM卡，供本件犯
    罪使用。）、SONY牌汽車音響1臺、掌上型電腦1臺、大同電
    視1臺、監視器2組、SAMPO牌音響1臺、PIONEER牌（先鋒牌
    ）音響1臺、古銅錢套裝本1本等物而知悉上情。
三、案經臺灣南投地方法院檢察署檢察官自動檢舉偵查起訴。
    理  由
壹、有關證據能力部分：
一、上訴人即被告甲○○於警詢及檢察官訊問時所為自白，均具
    有證據能力：按被告之自白，非出於強暴、脅迫、利誘、詐
    欺、疲勞訊問、違法羈押或其他不正之方法，且與事實相符
    者，得為證據。對於被告或共犯之自白，不得作為有罪判決
    之唯一證據，仍應調查其他必要之證據，以察其是否與事實
    相符。被告陳述其自白係出於不正之方法者，應先於其他事
    證而為調查。該自白如係經檢察官提出者，法院應命檢察官
    就自白之出於自由意志，指出證明之方法，刑事訴訟法第15
    6條定有明文。查被告甲○○於原審辯稱：於警詢時警察向
    伊說「你就認一認，這沒關係，反正你去馬上就可以交保了
    」云云，及其辯護人稱：被告在警察局之供述有受誘導云云
    。然查販賣第一級毒品海洛因，係屬法定本刑為死刑、無期
    徒刑之重罪，一般販賣毒品者均知悉政府肅清毒品之決心，
    而以此重刑為赫阻，且被告有多次施用第一、二級毒品之前
    科（此有卷附之被告前科紀錄表可查），顯然其對販賣毒品
    屬重罪之情形，應無法諉為不知；縱然於警詢時警察曾勸導
    被告自白，惟此乃一般警員辦案時曉喻犯罪嫌疑人承認犯罪
    調查之方式，並不能認為有何利誘之情事；況被告是否得交
    保係屬檢察官之職權，非屬警察機關之職權，依被告多次施
    用毒品為警查獲，而經移送判處徒刑確定並受執行之情形以
    觀，被告對此法定程序之踐行，亦應知之甚捻，尚不至誤認
    其在警察機關之自白，即當然可獲得檢察官為交保之處置；
    又被告因自身考量未免遭檢察官聲請羈押而自白犯罪，此純
    粹涉及其個人主觀上動機，乃其內心之意思決定，外人無從
    判斷，且於偵訊機關未使用不正方法訊問之情下，被告自白
    之動機，與其自白之任意性尚無關連，自不影響其自白之證
    據能力。
二、證人田廷滄、楊濠駿、游文達、曾信銓、湯振誼、莊永明於
    警詢時所為證述，均具有證據能力：按被告以外之人（包括
    證人、鑑定人、告訴人、被害人及共同被告等）於檢察事務
    官、司法警察官或司法警察調查中所為之陳述，與審判中不
    符時，其先前之陳述具有較可信之特別情況，且為證明犯罪
    事實存否所必要者，得為證據，刑事訴訟法第159條之2定有
    明文。所謂「前後陳述不符」之要件，應就前後階段之陳述
    進行整體判斷，以決定其間是否具有實質性差異，惟無須針
    對全部陳述作比較，陳述之一部分有不符，亦屬之。而所謂
    「較可信之特別情況」之情形，亦應就前後陳述時之各種外
    部情況進行比較，以資決定何者外部情況具有可信性。若陳
    述係在特別可信之情況下所為，則虛偽陳述之危險性即不高
    ，雖係審判外陳述，或未經被告反對詰問，仍得承認其有證
    據能力。查本件證人田廷滄、楊濠駿、游文達、曾信銓、湯
    振誼於警詢中及原審院審理中所證述購買毒品之情節，雖有
    前後陳述不符之情形；惟本院審酌上開證人於警詢中之證述
    並無任何受強暴、脅迫、利誘或其他不法訊問之情形，且非
    與被告同處一室受訊，而無受被告施予精神壓力之可能，彼
    等受訊時，均距案發日不遠，記憶仍屬深刻，可立即反應所
    知，不致因時隔日久而遺忘案情，亦無考量與被告利害關係
    ，而為虛偽證述之必要，客觀上應具有較可信之特別情況，
    且亦為證明犯罪事實存否所必要，依上揭規定，上開證人於
    警詢時所為證述，自有證據能力。至被告及其辯護人於原審
    中辯稱此為審判外陳述，不具證據能力云云，均尚非可取。
三、證人陳慈育、游文達、楊濠駿於檢察官訊問時所為證述，均
    具有證據能力：按被告以外之人於偵查中向檢察官所為之陳
    述，除顯有不可信之情況者外，得為證據，刑事訴訟法第15
    9條之1第2項定有明文。查本件證人陳慈育、游文達楊濠駿
    之證詞，係於檢察官偵訊時以證人身分具結後所為之證述，
    依法須負偽證罪之刑責，而依此證人陳慈育、游文達楊濠駿
    所為證述之外部環境或條件，並無顯有不可信之情況，況被
    告亦未指出上開證人作證時之外部情況有何顯不可信之情事
    ，則依上揭規定，上開證人於檢察官訊問時所為證述，自有
    證據能力。至被告及其辯護人於原審中辯稱此為審判外陳述
    ，不具證據能力云云，均尚非可取。
四、證人劉紫妍於警詢時所為證述，亦具有證據能力：證人於警
    詢時，未居於證人地位而具結，依刑事訴訟法第159條第1項
    規定，性質上固屬傳聞證據；但依同法第159條之3第3款規
    定：被告以外之人審判中有所在不明而無法傳喚或傳喚不到
    者，其於檢察官事務官、司法警察官或司法警察調查中所為
    之陳述，經證明具有可信之特別情況，且為證明犯罪事實存
    否所必要者，得為證據。經查本件證人劉紫妍於警詢時，係
    甫經警持搜索票執行搜索後應訊，員警已提示其與被告間關
    於購買毒品之電話通聯紀錄，佐證購買毒品之事實，該證人
    所述情節，適與通聯紀錄內容所示相符，足證其陳述內容具
    有可信之特別情況，且為證明犯罪事實存否所必要，而該證
    嗣於原審審理中經傳拘均未到庭，故其於警詢時所為證述，
    自具有證據能力。
五、證人賴清元、莊美慧於警詢時所為證述，及以下本件認定事
    實所引用之文書等物證，均具有證據能力：按被告以外之人
    於審判外之陳述，經當事人於審判程序同意作為證據，法院
    審酌該言詞陳述或書面陳述作成時之情況，認為適當者，亦
    得為證據；當事人、代理人或辯護人於法院調查證據時，知
    有第159條第1項不得為證據之情形，而未於言詞辯論終結前
    聲明異議，視為有前項之同意，刑事訴訟法第159條之5定有
    明文。查上開證人之證述，及本件認定事實所引用之文書等
    物證，已於原審及本院審理時提示被告，被告及其辯護人、
    檢察官等均表示無意見（見原審卷96年1月10日及本院前審
    96年5月30日審判筆錄），揆諸前揭說明，可認為同意作為
    證據；而本院審酌該陳述作成時之情況，並無違法取證之瑕
    疵，認以之作為證據為適當，自具有證據能力，而得採為證
    據。
六、按偵查犯罪機關依法定程序監聽之錄音，如已踐行調查證據
    程序，非不可採為認定犯罪事實之基礎。查本案採為判決基
    礎之監聽錄音譯文，係南投縣警察局偵查員依監聽被告之通
    訊時間、內容所為之紀錄，為被告以外之人於審判外所為之
    書面陳述，依刑事訴訟法第159條第1項之規定，性質上屬傳
    聞證據，惟此監聽之錄音係南投縣警察局依法定程序所為，
    有監聽錄音譯文及其相關之監聽資料在卷可稽，且被告就此
    部分審判外之陳述，於原審及本院審理中均不爭執其證據能
    力，亦未曾於言詞辯論終結前聲明異議，依照上開說明，此
    監聽錄音譯文自有證據能力。
貳、認定犯罪事實之證據及理由：
一、訊據上訴人即被告甲○○矢口否認任何上開犯罪事實欄一之
    (一)至(八)所示販賣第一級毒品海洛因之犯行，辯稱：伊和證人
    陳慈育、田廷滄、楊濠駿、游文達、曾信銓、劉紫妍、湯振
    誼、莊永明等人均是一同出資向孫華民一起購買海洛因施用
    ，並非伊販賣海洛因給陳慈育、田廷滄、楊濠駿、游文達、
    曾信銓、劉紫妍、湯振誼、莊永明等人，而伊僅是單純持有
    、幫助施用毒品而已。且陳慈育曾向伊表示，警察抓到他時
    說如果沒有說伊賣毒品，要把他收押，可見陳慈育在警察局
    之供述不實在；至扣案音響、電視、監視器、電腦、古銅錢
    等，係游文達拿給伊的，他說有欠伊錢云云。惟查：被告於
    94年6月29日警訊中供稱：0000000000、0000000000、00000
    00000等電話係伊所有，通訊監察譯文內容中「土狗」、「
    號仔」、「查埔仔」是海洛因之代號；我都是約定他們在水
    里鄉玉峰國小、永興橋、大興農超市、水里高職拿毒品給他
    們，我於（94年）5月初開始，販賣毒品給劉紫妍（姑姑）
    、游文達（阿達）、曾信詮（曾金海）、湯振誼等人等語（
    見南投縣警察局集集分局投集警刑字第0000000000號刑案偵
    查卷宗第5頁至第8頁）。同日偵查中供稱：我有把毒品賣給
    湯振誼、莊永明、陳慈育、游文達、曾信詮、劉紫妍等人等
    語（94年偵字第2231號偵查卷第32頁）。其他有關被告販賣
    第一級毒品海洛因之事實，尚有以下之證據可憑，並分述如
    下：
  (一)、上開犯罪事實一(一)犯行部分：
    1.證人陳慈育於94年7月27日檢察官訊問時具結證稱：伊曾
      施用海洛因，並於94年5、6月間向甲○○購買3、4次毒品
      ，每次約1000元，地點都是在水里玉峰橋，伊都係用家裡
      電話000-0000000號撥打0000000000（誤載為0000000000
      號）號與甲○○聯絡等語（見上開第2231號偵查卷第136
      頁）。
    2.證人陳慈育於原審法院審理時具結證稱：伊於94年5、6月
      間曾在玉峰橋拿錢給被告，被告拿到錢後隨即離開，約過
      2個小時後被告再回到玉峰橋並拿1包海洛因給伊，這種情
      形有過3次，每次1000元等語（見原審卷第97頁至98頁）
      。
    3.經核證人陳慈育於檢察官訊問時已詳細證述其向被告購買
      毒品之聯絡方式，及交易之時期、地點、次數、金額，與
      其於原審法院審理時證述向被告拿取海洛因之時期、地點
      、次數亦大致相符，是上開證詞，應堪採信。而證人陳慈
      育向被告購買海洛因之次數及金額，本院參酌上開證詞並
      依罪疑惟輕原則，以最有利於被告之方式計算，應認證人
      陳慈育向被告購買海洛因3次，每次金額均為1000元。
    4.至證人陳慈育於原審及本院前審審理另證述其與被告係合
      資一同向他人購買海洛因云云，應係事後迴護被告之詞，
      尚非可採。又被告辯稱陳慈育曾向伊表示，警察抓到他時
      說如果沒有說伊賣毒品，要把他收押云云；但證人陳慈育
      於原審及本院審理時到庭證述並無此事，則被告所辯前詞
      ，顯非可採。
  (二)、上開犯罪事實一(二)犯行部分：
    1.證人田廷滄於94年4月12日警詢時證稱：伊於94年3月間以
      家中電話000-0000000號（原審誤載為000-0000000號），
      撥打0000000000號行動電話與甲○○聯絡，向其購買2、3
      次海洛因，每次約300或500元，地點都是在水里鄉永豐村
      永興橋旁堤防；伊於94年4月初以位在南投縣水里鄉○○
      路5之2號統一超商前之公共電話（外碼編號：177137號、
      內碼編號：0000000號），撥打甲○○所持有門號0000000
      000號行動電話，向其購買2次海洛因，每次約300或500元
      ，地點都是在水里鄉永豐村永興橋等語（見94年他字第35
      2號偵查卷第26至31頁）。
    2.經核證人田廷滄於警詢時已詳細證述其向被告購買海洛因
      之聯絡方式，及交易之時期、地點、次數、金額，且與卷
      附上開電話號碼000-0000000號之通聯記錄記載該電話號
      碼於94年3月間多次撥打行動電話門號0000000000號，及
      位在南投縣水里鄉○○街5之2號統一超商前之公共電話，
      於該時間內確有對0000000000號行動電話之通聯記錄，與
      監視錄影器翻拍照片所顯示證人田廷滄於94年4月2日曾出
      現於前開統一超商前方等情，均大致相符（見上開偵查卷
      第33至41頁、第45至46頁），是上開證詞，應堪採信。而
      證人田廷滄向被告購買海洛因之次數及金額，本院參酌上
      開證詞，並依罪疑惟輕原則，以最有利於被告之方式計算
      ，應認證人田廷滄向被告購買海洛因4次，每次金額均為3
      百元。至證人田廷滄於原審法院審理證述伊借錢給被告購
      買海洛因，伊再跟被告要海洛因施用，被告借的錢就不用
      還云云，應係事後迴護被告之詞，尚非可採。
  (三)、上開犯罪事實一(三)犯行部分：
    1.證人楊濠駿於94年8月23日警詢時證稱：(1)於94年5月14日
      10時35分許，伊以門號0000000000（原審誤載為00000000
      0號）號行動電話，撥打甲○○所持有門號0000000000號
      行動電話，向甲○○購買海洛因，「半個半」是半錢再半
      錢，購買價格為4500元；(2)伊於94年5月18日13時51分許
      ，在南投縣水里鄉頂崁村頂興修理場旁空地，以門號0000
      000000號行動電話，撥打甲○○所持有門號0000000000號
      行動電話，向甲○○購買海洛因，約定以其停車地點為交
      易處所；(3)於94年5月18日23時36分許，伊以門號0000000
      000號行動電話，撥打甲○○所持有門號0000000000號行
      動電話，向甲○○購買海洛因，約定以其位於南投縣信義
      鄉之住處為交易處所；(4)於94年5月19日0時7分，伊以門
      號0000000000號行動電話，傳簡訊至撥打甲○○所持有門
      號0000000000號行動電話，叫甲○○帶2枝注射針筒給伊
      。「筆」就是注射針筒之代號稱呼暗語；(5)於94年5月26
      日16時9分，伊以門號0000000000號行動電話，撥打甲○
      ○所持有門號0000000000號行動電話，向甲○○購買1 支
      注射針筒劑量之海洛因，「1支」就是將毒品裝入注射針
      筒15刻劃之劑量稱呼暗語等語（見上開第2231號偵查卷第
      181至183頁）。
    2.依南投縣警察局集集分局通訊監察譯文表記載，監察號碼
      0000000000號、0000000000，通話內容「Ａ」為甲○○，
      「Ｂ」為楊濠駿：(1)於94年5月14日10時35分36秒通話內
      容：「Ｂ：進來，半個半，馬上進來。Ａ：半個半，好啦
      。」；(2)於同年月18日12時51分22秒通話內容：「Ａ：喂
      。Ｂ：喂，人在哪裡。Ａ：喂你在哪裡。你在哪。Ｂ：在
      頂崁。Ａ：下來啦。下來啦。Ｂ：下去哪裡。Ａ：到高職
      那裡。Ｂ：高職那裡哦。Ａ：要多少。Ｂ：五啦（應只要
      500元海洛因之劑量）。」及於同日13時51分5秒通話內容
      ：「Ａ：喂。Ｂ：你下車。走下來我停車的地方。Ａ：好
      啦。我拿東西。」；(3)於同年月18日23時36分29秒通話內
      容：「Ｂ：喂，你在哪裡。Ａ：在家啦。Ｂ：你現在有沒
      有辦法進來。Ａ：沒法度。Ｂ：一樣半個半加5百。Ａ：
      5千喔（指5000元）。Ｂ：嗯。」；(4)於同年月19日0時7
      分50秒簡訊內容：「我還要兩支筆。」；(5)於同年月26日
      16時9分41秒通話內容：「Ｂ：你人在哪裡。Ａ：我快到
      頂崁了。Ｂ：你先拿一支給我。Ａ：你在哪裡。Ｂ：你朋
      友這裏。」（見上開偵查卷第186至189頁）。
    3.經核證人楊濠駿於警詢時已詳細證述其向被告購買海洛因
      之聯絡方式，及交易之時期、地點、次數、金額，且上開
      證詞關於交易海洛因之時期及地點，與上開通訊監察譯文
      表記載證人楊濠駿與被告甲○○之通話日期及內容亦大致
      相符，是上開證詞，應堪採信。而證人楊濠駿向被告購買
      海洛因之次數及金額，本院參酌上開證詞並依罪疑惟輕原
      則，以最有利於被告之方式計算，應認證人楊濠駿向被告
      購買海洛因5次，每次金額依序為4500元、500元、5000元
      、500元、500元。至證人楊濠駿於原審法院審理證述伊和
      被告係合資一同向他人購買海洛因云云，應係事後迴護被
      告之詞，尚非可採。
  (四)、上開犯罪事實一(四)犯行部分：
    1.證人游文達於94年6月28日警詢時證稱：伊向甲○○購買
      海洛因，每次都是買1包1000元，伊係用手機0000000000
      號撥打0000000000號與甲○○聯絡，伊除了用錢向甲○○
      購買毒品外，還有用電視1台、監視器鏡頭2支、古錢幣1
      本、郵件1本、先鋒牌卡式錄放音機1台、音響擴大機1台
      等交換毒品，用1台先鋒牌音響、1部電腦分別向甲○○換
      購500元、1000元之毒品，音響係伊自己的，電腦主機係
      伊於94年5月間在水里鄉頂崁村蛇窯停車場旁鐵皮屋偷竊
      的。並證稱：裝設於水里鄉○○村路口之監視器2支，係
      伊偷竊的並於竊得翌日持之向甲○○換購500元之海洛因
      ，伊與甲○○之交易地點約在水里鄉永豐百姓公廟前；伊
      在水里鄉頂崁村蛇窯停車場旁鐵皮屋偷竊1台電視與1台電
      腦，伊拿電視向甲○○換購500元之海洛因，並拿電腦向
      甲○○換購1000元之海洛因，伊與甲○○之交易地點分別
      約在水里鄉永興、南光加油站等語等語（見南投縣政府警
      察局集集分局投集警刑字第0000000000號刑案偵察卷第23
      至26頁、第34至37頁）。
    2.證人游文達於94年11月15日檢察官訊問時具結證稱：伊95
      年3月間起至甲○○被抓時，多次向甲○○購買海洛因，
      每次購買金額500至1000元不等，每次交易地點都在水里
      ，伊曾持竊取物品向甲○○換購毒品等語（見上開第2231
      號偵查卷第217至218頁）。
    3.證人游文達於原審法院審理時具結證稱：電視、監視器、
      錢幣套裝本係伊拿給甲○○的，被告有問伊這些東西的來
      源，伊回答說是偷來的。（提示上開警卷第38至53頁通訊
      監察譯文，是否你與甲○○之通話內容）是的（裏面說你
      要向他拿5百的意思為何？）是伊要向他拿海洛因等語（
      見原審卷第103頁至105頁）。足認被告應知悉證人游文達
      所用以交換毒品海洛因之電腦、電視、監視器等物，係證
      人游文達所竊得之贓物。
    4.依南投縣警察局集集分局通訊監察譯文表記載，監察號碼
      0000000000號、0000000000，通話內容「Ａ」為甲○○，
      「Ｂ」為游文達：(1)於94年5月14日19時25分54秒通話內
      容：「Ｂ：我要跟你拿5百。Ａ：我10分鐘再打給你。」
      ；(2)於同年月15日15時10分33秒通話內容：「Ｂ：再1支
      ，含可以拉鏡頭的。Ａ：在哪裡。Ｂ：我在馬爾地夫這裡
      。Ａ：你到興農的後面。Ｂ：好。」；(3)於同年月25日15
      時34分59秒通話內容：「Ｂ：益仔，你在哪裡。Ａ：我在
      裏面。Ｂ：我要拿。Ａ：你帶多少。Ｂ：一台機子跟你換
      。Ａ：什麼。Ｂ：一台可以卡帶有可以錄音，喇叭外接。
      Ａ：什麼種？多大台？。Ｂ：先鋒牌的，差不多早上的那
      一台一樣。」；(4)於同年月27日8時37分9秒通話內容：「
      Ｂ：喂益仔。Ａ：嗯。Ｂ：我一個電視跟你換好嗎？Ａ：
      。什麼電視？Ｂ：SONY還是什麼電視。Ａ：橋那裡。Ｂ：
      文轆橋頭喔！還有1粒羊頭還有內臟。Ａ：都拿出來。Ｂ
      文轆橋頭喔。」；(5)於同年月28日14時4分17秒通話內容
      ：「Ｂ：益仔。Ａ：喂。Ｂ：我在空地等你喔。1千。空
      地仔那。Ａ：好。」；(6)於同年月29日12時1分34秒通話
      內容：「Ｂ：喂你在哪。Ａ：嗯。Ｂ：我在街上。Ａ：馬
      上過去。Ｂ：我電腦抱出來。Ａ：去南光加油站那。Ｂ：
      去南光加油站那，好。」（見上開第0000000000號刑案偵
      查卷第38至48頁）。
    5.證人即南投縣水里鄉頂崁村村長賴清元於94年6月28日警
      詢時證述：歹徒於半夜1點多爬上車子，破壞監視器外殼
      ，竊取監視器鏡頭及零件，警方起獲2台監視器，經伊檢
      視後，確定係頂崁村所失竊之路口監視器等語，並有贓證
      物認領保管單1件在卷可稽（見上開第0000000000號刑案
      偵查卷第54至56頁）。證人即被害人莊美慧於94年7月24
      日警詢時證述：伊的電視機及電腦於94年5月23日在南投
      縣水里鄉頂崁村蛇窯停車場旁鐵皮屋內遭竊，警方起獲1
      台電視及1台電腦，經伊檢視後，確定係伊遭竊物品等語
      ，並有贓證物認領保管單1件在卷可稽（見上開第0000000
      000號刑案偵查卷第57至60頁）。足認上開之2台監視器、
      1台電視及1台電腦、古錢幣等物，均屬證人游文達所竊得
      之贓物無訛。
    6.經核證人游文達於警詢及檢察官訊問時均已詳細證述其向
      被告購買毒品之聯絡方式，及交易之時期、地點、次數、
      金額，及於原審法院審理時已證述其曾打電話要向被告拿
      海洛因，亦曾告知被告其所交付物品係竊取而來，且上開
      證詞關於交易海洛因之時期、地點、付款方式，及竊取他
      人物品之情形，與上開通訊監察譯文表記載證人游文達與
      被告甲○○之通話日期及內容，及上開證人賴清元與莊美
      慧證述遭竊情形，亦大致相符，是上開證詞，應堪採信。
      而證人游文達向被告購買海洛因之次數及金額，本院參酌
      上開證詞，並依罪疑惟輕原則，以最有利於被告之方式計
      算，應認證人游文達共向被告購買海洛因5次，除1次現金
      交易金額1000元，及1次以其所有先鋒牌音響1台向被告換
      購金額500元之海洛因外，其餘乃以其所竊取贓物即大同
      電視1台、電腦1台、監視器2個、古銅錢套裝1本，向知情
      之被告分別換購金額500元、1000元、500之海洛因3次。
      至證人游文達於原審法院審理證述其與被告係合資一同向
      他人購買海洛因云云，應係事後迴護被告之詞，尚非可採
      。
  (五)、上開犯罪事實一(五)犯行部分：
    1.證人曾信銓於94年6月28日警詢時證稱：伊原名曾金海，
      別人稱呼其為「金海」，伊自92年3月間起向被告購買海
      洛因，1次購買1000元，次數已記不清楚，伊曾向其友人
      借用門號0000000000號行動電話或公用電話撥打00000000
      00號與甲○○聯絡，曾約定在水里鄉農會前、玉峰國小前
      、永興橋進行交易等語（見南投縣政府警察局集集分局投
      集警刑字第0000000000號刑案偵查卷第228至231頁）。
    2.證人曾信銓於原審法院時具結證稱：（提示上開警卷第23
      3頁通訊監察譯文，你打電話給被告問「有無硬的」，是
      何意思？）硬的是安非他命，細的是海洛因，伊是跟被告
      說朋友要海洛因與安非他命，問被告有沒有等語（見原審
      卷第158至159頁）。
    3.依南投縣警察局集集分局通訊監察譯文表記載，監察號碼
      0000000000號，通話內容「Ａ」為甲○○，「Ｂ」為曾信
      銓：(1)於94年5月14日15時33分33秒通話內容：「Ｂ：喂
      我「金海」我朋友問有無硬的，他在問。Ａ：要跟人拿。
      Ｂ：他要細的5百，粗的5百。Ａ：我問一下。」；(2)於同
          年月日15時55分15秒通話內容：「Ｂ：益仔有無？
      Ａ：我在粉路仔橋頭等你。Ｂ：你說橋那裡嗎？好。」（
      見上開第0000000000號刑案偵查卷第233頁）。可見證人
      曾信銓確有在該通話日前向被告購買過海洛因之事實，否
      則證人曾信銓焉會明確打電話要向被告購買海洛因？
    4.經核證人曾信銓於警詢已詳細證述其向被告購買毒品之聯
      絡方式、交易之時期及金額，及於原審法院審理時已證述
      其曾打電話要向被告拿「海洛因」，且上開證詞關於交易
      海洛因之時期及地點，與上開通訊監察譯文表記載證人曾
      信銓與被告甲○○之通話日期及內容亦大致相符，是上開
      證詞，應堪採信。而證人曾信銓向被告購買海洛因之次數
      及金額，本院參酌上開證詞，並依罪疑惟輕原則，以最有
      利於被告之方式計算，應認證人曾信銓係於94年5月14日
      前某日向被告購買海洛因1次，該次交易金額1000元。至
      證人曾信銓於原審法院審理證述其與被告係合資一同向他
      人購買海洛因云云，應係事後迴護被告之詞，尚非可採。
  (六)、上開犯罪事實一(六)犯行部分：
    1.被告於94年6月29日警詢時陳稱：（提示通訊監察譯文，
      是否認識與你電話聯絡之劉紫妍？）認識。伊自94年5月
      初開始賣毒品給劉紫妍，以每袋0.2公克1000元計算等語
      （見上開第0000000000號刑案偵查卷第8頁）。
    2.被告於同日檢察官訊問時陳稱：伊有賣海洛因給劉紫妍。
      （提示通訊監察譯文，是否為你販毒之內容？）是等語（
      （見上開第2231號偵查卷32至33頁）。
    3.證人劉紫妍於警詢時證稱：「警方提示毒品嫌疑人甲○○
      之相片，我不知道他的真名，但警方提供給我指證的相片
      ，我才知道他叫甲○○，平時聯繫我都叫他『哥哥』或『
      大哥』；警方所提示通聯紀錄，是我與甲○○之通聯紀錄
      。我曾經跟他購買過毒品，但是是幫朋友『小雯』調用，
      我幫她買過2次毒品，種類是海洛因，每次都是以新台幣1
      千元購買，2次共花2千元，時間約在94年5月底6月初，我
      以我的門號0000000000號跟他的門號0000000000聯絡，約
      在水里民族街上的大興農超市交易」等語。（見上開第00
      00000000號刑案偵查卷第247至248頁）。
    4.依南投縣警察局集集分局通訊監察譯文表記載，監察號碼
      0000000000號，通話內容「Ａ」為甲○○，「Ｂ」為劉紫
      妍：(1)於94年5月13日17時30分17秒通話內容：「Ｂ：喂
      哥哥你現在有空嗎？Ａ：我在外面。Ｂ：在哪裡？你那樣
      還要多久？Ａ：不多一個鐘頭。Ｂ：那你回來水里再打給
      我。Ａ：OK，要到前再打給你好不好。」，及於同日19
      時21分21秒通話內容：「Ｂ：哥哥你在哪裡。Ａ：看妳要
      在哪裡等我，我立即過去。Ｂ：拜託要過來，要跟昨天一
      樣。Ａ：在興農好不好。Ｂ：在興農喔，好啦。」，及於
      同日19時37分21秒通話內容：「Ｂ：哥哥我另外要跟你借
      5百，我朋友要的，我是不是給你借1千，再跟你借5百，
      我朋友要的，快一點，我在這裏等你。Ａ：好好。」(2)於
      同年月14日10時45分24秒通話內容：「Ｂ：我先跟你借1
      千，有一個人快要死掉了。Ａ：嗯。Ｂ：到鐵支路那裏。
      」（見上開第0000000000號刑案偵查卷第252至253頁）。
    5.經核被告於警詢及檢察官訊問已詳細證述其販買海洛因予
      劉紫妍之聯絡方式、交易之時期及金額，與證人劉紫研證
      述，及上開通訊監察譯文表記載被告與劉紫妍之通話日期
      及內容亦大致相符，足認被告上揭自白應與事實相符，應
      堪採信。而被告販賣    海洛因予劉紫妍之次數及金額，
      本院參酌上開被告自白及  通訊監察譯文內容，並依罪疑
      惟輕原則，以最有利於被告之方式計算，應認被告販賣海
      落因予劉紫妍2次，每次金額均為1000元。
  (七)、上開犯罪事實一(七)犯行部分：
    1.證人湯振誼於94年4月12日警詢時證稱：伊自94年2月過年
      期間連續3天向甲○○購買海洛因3次，每次都是1包1000
      元，伊是用家中電話（000-0000000號）或朋友電話（000
      0000000號）或公用電話，撥打0000000000號與甲○○聯
      絡；伊於94年2、3月間，向甲○○購買毒品2、3次，每次
      都是1包1000元，伊是用家中電話與甲○○聯絡，約定在
      水里鄉永豐村永豐宮前進行交易；伊於94年3月18日，向
      甲○○購買毒品1000元毒品，伊是用位於水里鄉○○路○
      段與民族路交岔路口之統一超商前公用電話與甲○○聯絡
      ；伊於94年4月間向甲○○購買海洛因1次，該次交易金額
      為500元，伊是用位於水里鄉○○路○段與民族路交岔路
      口之統一超商前公用電話，撥打0000000000號與甲○○聯
      絡，約定在水里鄉永豐村永興橋進行交易等語（見上開第
      0000000000號刑案偵查卷第135至138頁）。
    2.證人湯振誼於原審法院時具結證稱：（提示上開第2231號
      偵查卷第229至230頁通訊監察譯文，是否你與被告之通話
      內容？）是的等語（見原審卷第108至109頁）。
    3.依南投縣警察局集集分局通訊監察譯文表記載，監察號碼
      0000000000號，通話內容「Ａ」為甲○○，「Ｂ」為湯振
      誼：(1)於94年5月27日10時57分37秒通話內容：「Ｂ：喂
      我要一張。Ａ：要一張喔。在哪裡。Ｂ：我在水之鄉這裏
      。Ａ：你騎機車進來阿。Ｂ：沒啦。我沒機車。Ａ：你那
      裡等我出去。Ｂ：沒要多久，我看「阿達仔」有空沒。Ａ
      ：好啦。」；(2)於同日12時51分11秒通話內容：「Ｂ：喂
      益仔喔，要在哪裡相等。Ａ：怎樣喔。Ｂ：一張。Ａ：你
      在哪。Ｂ：我在水之鄉。Ａ：我在文轆阿。Ｂ：來去文轆
      橋那裡。Ａ：好。Ｂ：好。」；(3)於同日13時通話內容：
      Ｂ：喂我到了。Ａ：好啦。」（見上開第2231號偵查卷第
      229至230頁）。
    4.經核證人湯振誼於警詢已詳細證述其向被告購買毒品之聯
      絡方式、交易次數、金額及地點，且上開證詞關於交易海
      洛因之金額及地點，與上開通訊監察譯文表記載證人湯振
      誼與被告甲○○之通話內容，與卷附上開電話號碼000-00
      00000號之公共電話通話明細紀錄記載該電話號碼於94年4
      月間多次撥打行動電話門號0000000000號，及位在南投縣
      水里鄉○○街5之2號統一超商前監視錄影器翻拍照片所顯
      示，證人湯振誼於94年4月3日曾出現於前開統一超商前方
      等情（見上開第0000000000號刑案偵查卷第154頁、第157
      至159頁），亦大致相符，是上開證詞，應堪採信。而證
      人湯振誼向被告購買海洛因之次數及金額，本院參酌上開
      證詞，並依罪疑惟輕原則，以最有利於被告之方式計算，
      應認證人湯振誼向被告購買海洛因共7次，每次交易金額
      除最後一次為500元外，其餘6次均為1000元。至證人湯振
      誼於原審法院審理時證述其與被告係合資一同向他人購買
      海洛因云云，應係事後迴護被告之詞，尚非可採。
  (八)、上開犯罪事實一(八)犯行部分：
    1.證人莊永明於94年6月28日警詢時證稱：伊於94年2、3月
      向甲○○購買海洛因1次，交易金額為500元，伊是用門號
      0000000000號撥打0000000000號與甲○○聯絡，約定在水
      里鄉火車站前進行交易等語（見上開第0000000000號刑案
      偵查卷第174至175頁）。
    2.被告於94年6月29日警詢時陳稱：（提通訊監察譯文，是
      否認識與你電話聯絡之莊永明？）認識。伊有販賣毒品給
      莊永明等語（見上開第0000000000號刑案偵查卷第5頁、
      第8頁頁），及於同日檢察官訊問時陳稱：伊有賣海洛因
      給莊永明等語（見上開第2231號偵查卷32頁）。
    3.經核證人莊永明於警詢已詳細證述其向被告購買毒品之聯
      絡方式、交易之時期及金額，且上開證詞關於交易海洛因
      之情形，與被告於警詢及檢察官訊問時自白販買海洛因與
      證人莊永明之情形，大致相符，是上開證詞，應堪採信，
      足認證人莊永明於94年2、3月間向被告購買海洛因1次，
      該次交易金額為500元。至證人莊永明於原審法院審理證
      述伊打電話約給被告購買海洛因，但沒有買成云云，應
      係事後迴護被告之詞，尚非可採。
  (九)、至證人孫華民於本院前審審理時雖證稱：被告向伊購買毒
      品時，有帶朋友一起來，是被告幫他朋友一起買的，他們
      都是將錢一起交給被告，再由被告一起交給伊，跟他一起
      來的朋友，伊均不認識云云。但依本院調閱孫華民涉犯販
      賣第一級毒品之案卷（臺灣南投地方法院檢察署94年度偵
      字第2232）觀之，證人孫華民在該案偵、審中均未供稱販
      賣海洛因予被告及其他與之同來之朋友，該案起訴書、原
      審及本院之判決書，亦均未認定孫華民係販賣予被告及其
      同來之朋友；又縱依該證人於本院前審所證，被告所帶同
      之人與證人孫華民既不認識，是否即為本件被告所販賣之
      對象，更非無疑？並參酌前開證人陳慈育等人於警訊或偵
      查之初，均未提及曾與被告合資購買海洛因之事，且依上
      開之監聽譯文以觀，亦查無前開證人陳慈育等與被告有合
      資購買海洛因之談話內容，而被告均是與證人陳慈育等人
      約定直接交付海洛因之地點後，並直接交付等情，本院認
      被告與前開證人陳慈育等人並無合資向證人孫華民一起購
      買海洛因之情事，故證人孫華民前開證述之內容亦難採為
      有利被告之認定。
  (十)、按近來政府為杜絕毒品之氾濫，對於查緝施用及販賣毒品
      之工作，無不嚴加執行，販賣毒品罪又係重罪，且第一級
      毒品海洛因，可任意分裝或增減其份量，而每次買賣之價
      量，亦隨時依雙方關係之深淺、當時之資力、需求程度及
      對行情之認知等因素，機動的調整，因之販賣之利得，除
      經坦承犯行，或價量均臻明確外，委難察得實情，職是之
      故，縱未確切查得販賣賺取之實際差價，但除別有事證，
      足認係按同一價格轉讓，確未牟利外，尚難執此認非法販
      賣之事證有所不足，致知過坦承者難辭重典，飾詞否認者
      反得逞僥倖，而失情理之平；本件被告雖矢口否認有販賣
      第一級毒品海洛因之犯行，使本院無從確認被告販賣可得
      之利潤。然被告既係分別以上開價格販賣第一級毒品海洛
      因予上開證人，交易次數合計多達28次，被告既敢冒科以
      重刑之危險，而販賣第一級毒品海洛因，若謂被告無營利
      之意圖，孰能置信？準此，被告有營利之意圖，灼然甚明
      。
  (十一)、此外，扣案3包白粉，其中2包〈標示HR（＋）〉含海洛因
      成分，合計淨重0.56公克，另一包〈標示HR（－）〉淨重
      0.3公克，無毒品反應，有法務部調查局94年10月14日調
      科壹字第970002825號鑑定通知書在卷為憑（見上開第223
      1號偵查卷第213頁）。並有MOTOROLA牌行動電話1支（序
      號：00 0000000000000）及NOKIA牌行動電話1支（序號：
      000000000000000號，內含被告甲○○所租用門號0000000
      000號SIM卡）、掌上型電腦1臺、大同電視1臺、監視器2
      組、PIONEER牌音響1臺、古銅錢套裝1本扣案可資佐證。
      綜上所述，被告辯稱其是與證人陳慈育等人合資向證人孫
      華民一起購買海洛因，並非販賣云云，均屬事後翻異、卸
      責之詞，不足採信。本件罪證明確，被告犯行洵堪認定，
      應予依法論科。
參、論罪科刑之理由：
一、查被告行為後，刑法業於94年2月2日修正公布，95年7月1日
    起施行，其中第55條牽連犯、第56條關於連續犯之規定已刪
    除，並修正第2條、第33條、第51條、第59條、第64條、第
    65條等規定。按行為後法律有變更者，適用行為時之法律，
    但行為後之法律有利於行為人者，適用最有利於行為人之法
    律，修正後刑法第2條第1項定有明文。此條規定係規範行為
    後法律變更所生新舊法律比較適用之準據法，本身尚無新舊
    法比較之問題，於新法施行後，應一律適用新法第2條第1項
    之規定，為「從舊從輕」之比較，先予敘明。復按本次法律
    變更，比較時應就罪刑有關之共犯、未遂犯、想像競合犯、
    牽連犯、連續犯、結合犯，以及累犯加重、自首減輕暨其他
    法定加減原因（如身分加減）與加減例等一切情形，綜其全
    部罪刑之結果而為比較（最高法院95年5月23日95年度第8次
    刑庭會議決議參照）。經核：
  1.修正後刑法第33條第5款規定「罰金：新臺幣一千元以上，
    以百元計算之」，與修正前刑法第33條第5款規定「罰金：
    一（銀）元以上」相較，刑法分則中關於有罰金刑之規定者
    ，於修正前最低度之法定刑係銀元1元即新臺幣3元，而於修
    正後則係新臺幣1000元，比較修正前後之規定，修正後之規
    定並未更有利於被告。
  2.修正前刑法第51條規定：「數罪併罰，分別宣告其罪之刑，
    依左列各款定其應執行者：」其中第5款規定：「宣告多數
    有期徒刑者，於各刑中之最長期以上，各刑合併之刑期以下
    ，定其刑期。但不得逾二十年」。修正後刑法第51條第5款
    規定：「宣告多數有期徒刑者，於各刑中之最長期以上，各
    刑合併之刑期以下，定其刑期。但不得逾三十年」。比較結
    果，行為時即修正前刑法較有利於被告。
  3.刑法第55條牽連犯之規定已刪除，此刪除雖非犯罪構成要件
    之變更，但顯已影響行為人刑罰之法律效果，自屬法律有變
    更，新舊法比較結果，以舊法有利於被告。
  4.刑法第56條連續犯之規定已刪除，此刪除雖非犯罪構成要件
    之變更，然顯已影響刑罰之法律效果，仍屬法律有變更。經
    比較修正前後之結果，應以修正前刑法較有利於被告。
  5.刑法第64條規定，於修正前為：「死刑不得加重。死刑減輕
    者，為無期徒刑，或為十五年以下十二年以上有期徒刑」，
    修正後為：「死刑不得加重。死刑減輕者，為無期徒刑」，
    則修正後刑法第64條第2項規定，顯已將減輕後之刑期加重
    。經比較修正前後之結果，應以修正前刑法較有利於被告。
  6.刑法第65條規定，修正前為：「無期徒刑不得加重。無期徒
    刑減輕者，為七年以上有期徒刑」，修正後為：「無期徒刑
    不得加重。無期徒刑減輕者，為二十年以下十五年以上有期
    徒刑」，則修正後刑法第65條第2項規定，顯已將減輕後之
    刑期加重。經比較修正前後之結果，應以修正前刑法較有利
    於被告。
  7.經綜合上情比較結果，應以修正前即被告行為時之刑法較有
    利於被告，依修正後刑法第2條第1項前段規定，應適用修正
    前刑法規定論處。
二、復按海洛因係屬第一級毒品，毒品危害防制條例第2條第2項
    第1款定有明文。查被告就上開犯罪事實一(一)至(三)及(五)至(八)
    之犯行，均係犯毒品危害防制條例第4條第1項之販賣第一級
    毒品罪；而就上開犯罪事實一(四)之犯行，係犯毒品危害防制
    條例第4條第1項之販賣第一級毒品罪，及刑第349條第1項之
    收受贓物罪。至其持有第一級毒品海洛因之低度行為，為販
    賣第一級毒品之高度行為所吸收，均不另論罪。被告就上開
    犯罪事實一(一)至(八)之先後28次販賣第一級海洛因之犯行，時
    間緊接，且犯構成要件相同之罪，顯係出於概括犯意反覆為
    之，為連續犯，應依修正前刑法第56條規定以一罪論，且因
    販賣第一級毒品罪之法定本刑為死刑、無期徒刑部分，依修
    正前刑法第64條第1項、第65條第1項規定，均不得加重，故
    僅就犯販賣第一級毒品罪之法定得併科罰金部分加重其刑。
    被告所犯毒品危害防制條例第4條第1項之販賣第一級毒品罪
    ，及上開刑法第349條第1項之收受贓物罪間，具有方法、目
    的之牽連關係，應依修正前刑法第55條後段規定從一較重之
    販賣第一級毒品罪處斷。公訴意旨就被告販賣第一級毒品海
    洛因予曾信銓部分之犯行，雖認係自92年3月間起至94年5月
    14日止，以每次千元代價多次販賣海洛因予曾信銓，然經本
    院上開說明，認僅有94年5月14日前某日有1次販賣行為，其
    餘公訴意旨所指之犯行，並無積極證據足資認定，而因公訴
    意旨所認其餘販賣第一級毒品犯行，與上開論罪科刑之事實
    間，有連續犯裁判上一罪之關係，爰不另為無罪之諭知。另
    公訴意旨又認被告自94年5月間起，先後在南投縣水里鄉永
    豐村某處、玉峰村某處、水里鄉市區某處，連續販賣第一級
    毒品予江浩丞3次，亦涉犯販賣第一級毒品罪嫌；然查此部
    分業經原審法院認係犯轉讓第一級毒品罪，而變更起訴法條
    予以論罪科刑，並經被告於本院行準備程序時具狀撤回上訴
    確定在案，本院自無再予論科餘地，均附此明。再者，被
    告犯本件販賣第一級毒品罪被查獲後，業已就其毒品來源，
    於警詢時供稱係來自孫華民，因而破獲孫華民販賣第一級毒
    品之事實，孫華民並經判處罪刑確定，有上開案卷經本院調
    閱審核無訛，核與孫華民於本院前審結證情節相符，應依毒
    品危害防制條例第17條規定減輕其刑（依修正前刑法第64條
    第2項、第65條第2項規定減輕之）。
三、原審法院就被告如犯罪事實一(一)至(八)所示販賣第一級毒品部
    分，認被告罪證明確，予以論罪科刑，固屬有據；惟原審判
    決此部分經查有下列違誤之處：(一)被告於警詢中已供出毒品
    來源，因而破獲孫華民販賣第一級毒品案件，業如上述，原
    判決未適用上開規定減輕其刑。(二)原判決認定被告有販賣第
    一級毒品海洛因與證人劉坤乙，尚有未洽，理由詳如後述。
    (三)扣案NOKIA牌即0000000000號行動電話1支（序號：000000
    000000000號）之SIM卡部分，因行動電話之SIM卡，係電信
    公司交予客戶使用，期滿或退租時，電信公司僅須將原SIM
    卡設定之資料由該公司之行動電話系統中消除，並非客戶所
    借用，亦無回收之機制，此為公眾週知之現今交易常態，故
    該SIM卡之所有權並非屬電信公司所有，而係被告所有，均
    應依同法第19條第1項規定沒收之，原審就該SIM卡疏未諭知
    沒收，亦嫌未合。被告上訴意旨否認販賣第一級毒品犯行，
    仍執前詞指摘原判決不當，雖無理由，惟原判決關於此部分
    既有上開可議之處，自應由本院予以撤銷改判。爰審酌被告
    明知販賣毒品危害甚鉅，仍意圖營利販賣第一級毒品海洛因
    ，雖販賣之期間均不長，且販賣所得利益不多，但嚴重戕害
    國民身心健康，且被告犯後否認販賣第一級毒品犯行，難認
    已有悔意等一切情狀，量處如主文第2項所示之刑。至被告
    販賣第一級毒品海洛因所得包括26200元，及扣按PIONEER牌
    （先鋒牌）音響1臺，均應依毒品危害防制條例第19條第1項
    之規定宣告沒收，販賣所得關於現關於價金部分如全部或一
    部不能沒收時，以其財產抵償之。至證人游文達固以其所竊
    取物品即扣案大同電視1台、電腦1台、監視器2個、古銅錢
    套裝本1本，分別向被告換購金額500元、1000元、500元之
    第一級毒品海洛因3次，然上開電視、電腦及監視器，並非
    被告所有之物，或據證人即被害人賴清元及莊美慧領回，有
    贓證物認領保管單2件在卷可稽（見上開第0000000000號刑
    案偵察卷第56、60頁），爰不予宣告沒收。扣案第一級毒品
    海洛因2包〈標示HR（＋）合計淨重0.56公克〉，應依毒品
    危害防制條例第18條第1項前段規定宣告沒收銷毀之；且上
    開海洛因之外包裝袋二個〈標示HR（＋）〉，及被告用以聯
    絡販毒之行動電話即扣案MOTOROLA牌行動電話1支（序號：0
    00000000000000號）及NOKIA牌行動1支（序號：0000000000
    00000號，含SIM卡），均係供被告販賣第一級毒品海洛因所
    用之物，均應依同條例第19條第1項規定宣告沒收；再行動
    電話之SIM卡，係於該門號期滿或退租時，電信公司即將原
    SIM卡設定之資料由該公司之行動電話系統中消除，該件000
    0000000號行動電話之SIM卡已無法供作通訊使用，已無任何
    效用而形同滅失，為避免將來執行之困難，自毋庸宣告沒收
    。另扣案注射針筒3支、橡皮管1條、SAMSUNG牌行動電話1支
    （內含被告甲○○所租用門號0000000000號SIM卡）、SONY
    牌汽車音響1臺、SAMPO牌音響1臺等物，並無積極證據足以
    證明係供被告販賣第一級毒品海洛因所用之物或其販賣第一
    級毒品海洛因所得之物，亦均非屬違禁物，不予宣告沒收。
    又扣案白色粉末1包（淨重0.3公克）無毒品反應，非屬違禁
    物，不予宣告沒收。
肆、不另為無罪諭知部分：
一、公訴意旨另略以：被告又於94年5月間（確定時間不詳），
    當劉坤乙連續多次以0000000000號行動電話，撥打其持有之
    0000000000號行動電話，訂購買賣第一級毒品海洛因時，以
    每次1000元之代價，先後販賣該毒品達3次，雙方均約於南
    投縣水里鄉牛頭橋附近交易毒品。因認被告前開之犯行，亦
    涉有毒品危害防制條例第4條第1項之販賣第一級毒品罪嫌云
    云。
二、按犯罪事實應依證據認定之，無證據不得認定犯罪事實，又
    不能證明被告犯罪者，應諭知無罪之判決，刑事訴訟法第
    154條第2項、第301條第1項分別定有明文。而事實之認定，
    應憑證據，如未能發現相當之證據，或證據不足以證明，自
    不能以推測或擬制之方法，以為裁判基礎（最高法院40年臺
    上字第86號判例意旨參照）。又認定犯罪事實所憑之證據，
    雖不以直接證據為限，間接證據亦包括在內；然而無論直接
    或間接證據，其為訴訟上之證明，須於通常一般之人均不致
    有所懷疑，而得確信其為真實之程度者，始得據為有罪之認
    定（最高法院76年臺上字第4986號判例意旨參照）。檢察官
    認被告另涉上開犯行，係以證人劉坤乙於警、偵訊中之證述
    及0000000000號行動電話之監聽譯文暨扣案之行動電話與被
    告之自白等，為其主要論據。訊據被告矢口否認有前開之犯
    行，並辯稱：伊和證人劉坤乙是一同出資向孫華民一起購買
    海洛因施用，並非伊販賣海洛因給證人劉坤乙等語。經查：
  (一)、證人劉坤乙於警訊中係證稱：伊向被告購買第二級毒品安
      非他命，並未證述其向被告購買第一級毒品海洛因（見上
      開第2231號偵查卷第161至162頁）；又於檢察官訊問時證
      稱：伊僅施用安非他命而已，毒品係向被告購買的云云（
      上開第2231號偵查卷第22至23頁）。可見證人劉坤乙於警
      訊中並未證述其向被告購買第一級毒品海洛因；而被告於
      偵查中僅承認施用安非他命而已，則其所謂向被告購買之
      毒品，自係指安非他命而言；因此，公訴人引用證人劉坤
      乙前開證述，顯然有誤，故證人劉坤乙前開證述之內容，
      均不足證明被告有販賣海洛因之證據。
  (二)、依南投縣警察局集集分局通訊監察譯文表記載，監察號碼
      0000000000號，通話內容「Ａ」為甲○○，「Ｂ」為劉坤
      乙：(1)於94年5月28日1時8分51秒通話內容：「Ｂ：人要
      ，要「查埔」、要「查埔」（指安非他命）。Ａ：要多少
      ？Ｂ：五、五。Ａ：什咪五、五。Ｂ：你就拿5百、5百安
      ㄋ。」(2)於94年5月28日13時33分2秒通話內容：「Ｂ：俊
      益仔，你好，我「小黑」，要到哪裡相等。Ａ：你要「查
      埔」，五、五安喔。你甘有找「阿絃」Ｂ：我就不曾找他
      拿。Ａ：好啦，你等哩來橋頭拿。Ｂ：哪裡的橋頭。Ａ：
      來龜仔頭那邊。Ｂ：過你們那邊。」；(3)於同年月29日20
      時4分12秒通話內容：「Ｂ：喂俊益仔兄，有法度莫。Ａ
      ：再15分啦。Ｂ：我15分以後再那等你好嗎。Ａ：我問看
      有沒有。Ｂ：軟阿、「查某」也要喔！Ａ：「查某」要多
      少？Ｂ：我現在跟他們問。」（見上開偵查卷第165至166
      頁）。從上開譯文中可知悉證人劉坤乙與被告通話之內容
      ，係要向被告購買安非他命，而非海洛因，雖該譯文中意
      有提及購買「查某」（指海洛因），然當時被告僅稱幫證
      人劉坤乙詢問而已，錄音譯文中並無錄到被告有販賣及交
      付海洛因與證人劉坤乙之事，因此，上開之錄音譯文僅能
      做為被告有販賣安非他命與證人劉坤乙之佐證，尚無法證
      明被告有販賣第一級毒品海洛因與證人劉坤乙之情事，故
      此項錄音譯文亦不足為被告販賣海洛因與證人劉坤乙之證
      明。
  (三)、至被告於警偵訊中固坦承有販賣毒品與證人劉坤乙，然其
      同時供稱有販賣安非他命及海洛因之犯行，惟該筆錄並未
      分別記載被告販賣之對象所販賣之毒品，究為安非他命或
      海洛因，故尚應調查其他事證，證明被告所販賣予證人劉
      坤乙之毒品係屬安非他命或海洛因；本院審酌前開證人劉
      坤乙之證述及監聽譯文內容之記載，堪認被告販賣予證人
      劉坤乙之毒品應是安非他命，因此，被告此部分之自白亦
      不足認定被告有販賣海洛因予證人劉坤乙之事實。
  (四)、此外，亦查無證據證明被告有販賣第一級毒品海洛因與證
      人劉坤乙之證據，此部分原應為無罪之判決，惟檢察官認
      被告此部分犯行與上開經本院判處有罪之販賣第一級毒品
      部分，具有連續犯之裁判上一罪關係，爰不另為無罪之諭
      知，附此敘明。至被告此部分犯行，是否涉及販賣第二級
      毒品罪，因檢察官並未就此部分提起公訴，即非本院所得
      審就，應另由檢察官做適法之處理。
據上論斷，應依刑事訴訟法第369條第1項前段、第364條、第299
條第1項前段，毒品危害防制條例第4條第1項、第17條、第18條
第1項前段、第19條第1項，刑法第2條第1項、刑法第11條前段、
第349條第1項，修正前刑法第55條、第56條，判決如主文。
本案經檢察官乙○○到庭執行職務。
中    華    民    國    97    年    1     月    31    日
            刑事第六庭  審判長法  官  李  文  雄
                              法  官  張  恩  賜
                              法  官  邱  顯  祥
上列正本證明與原本無異。
如不服本判決應於收受送達後十日內向本院提出上訴書狀，其未
敘述上訴之理由者並得於提起上訴後十日內向本院補提理由書（
均須按他造當事人之人數附繕本）。
                              書記官  陳  桂   芬
中    華    民    國    97    年    1     月    31    日
毒品危害防制條例第4條第1項
製造、運輸、販賣第一級毒品者，處死刑或無期徒刑；處無期徒
刑者，得併科新臺幣 1 千萬元以下罰金。


司法院資訊處製作；財團法人民間司法改革基金會備份。
